【裁判字號】    95,交易,336
【裁判日期】    951023
【裁判案由】    公共危險
【裁判全文】
臺灣臺北地方法院刑事判決             95年度交易字第336號
公  訴  人  臺灣臺北地方法院檢察署檢察官
被      告  甲○○
上列被告因公共危險案件，經檢察官提起公訴（九十五年度撤緩
偵字第一六九號），嗣於本院準備程序進行中，被告就被訴事實
為有罪之陳述，經本院合議庭裁定由受命法官獨任進行簡式審判
程序，本院判決如下：
    主    文
甲○○服用酒類，不能安全駕駛動力交通工具而駕駛，處拘役伍
拾日，如易科罰金，以銀元佰元即新臺幣玖佰元折算壹日。
    犯罪事實
一、甲○○自民國九十三年六月五日深夜一時許起至同日深夜二
    時三十分許止，在臺北市大安區○○○路與敦化南路口之某
    ＰＵＢ內，與同事共同飲用二瓶海尼根啤酒後，明知其已因
    服用酒類達不能安全駕駛動力交通工具之程度，竟旋即駕駛
    車牌號碼七Ｔ—四五○九號自用小客車返家。嗣於同日深夜
    三時二分許，行經臺北市○○區○○街二段五五號前為警攔
    檢，並當場對甲○○施予呼氣酒精濃度檢測，測得其呼氣所
    含酒精濃度達每公升零點五七毫克，始悉上情。
二、案經臺北市政府警察局萬華分局報請臺灣臺北地方法院檢察
    署檢察官偵查起訴。
    理    由
一、前揭犯罪事實，業據被告甲○○於本院審理中坦承不諱，並
    有臺北市政府警察局舉發違反道路交通管理事件通知單一紙
    及酒精濃度測試單一紙在卷可佐，足徵被告任意性自白與事
    實相符，應堪採信。綜上所述，本件事證明確，被告犯行堪
    以認定，應依法論科。
二、查被告行為後，刑法部分條文於九十四年二月二日經總統公
    布修正，並自九十五年七月一日起施行，其中與本案有關之
    第二條、第三十三條、第四十一條規定均已修正；而罰金罰
    鍰提高標準條例亦於九十五年五月十七日經總統公布修正，
    刪除第二條有關易科罰金及易服勞役折算標準之規定，並自
    九十五年七月一日起施行。又刑法施行法增訂第一條之一，
    亦於九十五年六月十四日經總統公布，並自同年七月一日起
    施行。按行為後法律有變更者，適用行為時之法律，但行為
    後之法律有利於行為人者，適用最有利於行為人之法律，現
    行刑法第二條第一項定有明文。此條規定係規範行為後法律
    變更所生新舊法律比較適用之準據法，是刑法第二條本身雖
    經修正，但刑法第二條既屬適用法律之準據法，本身尚無比
    較新舊法之問題，於新法施行後，應一律適用裁判時之現行
    刑法第二條之規定，為「從舊從輕」之比較，合先敘明。次
    按本次刑法修正之比較新舊法，應就罪刑有關之共犯、未遂
    犯、想像競合犯、牽連犯、連續犯、結合犯，以及累犯加重
    、自首減輕暨其他法定加減原因（如身分加減）與加減例等
    一切情形，綜其全部罪刑之結果而為比較，最高法院九十五
    年五月二十三日九十五年度第八次刑庭會議著有決議可資參
    照。經查：
（一）刑法第一百八十五條之三之服用酒類，不能安全駕駛動力
      交通工具而駕駛罪，法定刑於八十八年四月二十一日原修
      正為一年以下有期徒刑、拘役或銀元三萬元以下罰金，惟
      就罰金刑部分，依增訂之刑法施行法第一之一條規定：「
      中華民國九十四年一月七日刑法修正施行後，刑法分則編
      所定罰金之貨幣單位為新臺幣。九十四年一月七日刑法修
      正時，刑法分則編未修正之條文定有罰金者，自九十四年
      一月七日刑法修正施行後，就其所定數額提高為三十倍。
      但七十二年六月二十六日至九十四年一月七日新增或修正
      之條文，就其所定數額提高為三倍。」及修正之刑法第三
      十三條第五款規定：「主刑之種類如下：‥‥‥五、罰金
      ：新臺幣一千元以上，以百元計算之」等規定，則修正後
      刑法第一百八十五條之三之服用酒類，不能安全駕駛動力
      交通工具而駕駛罪所得科之罰金刑最高為新臺幣九萬元，
      最低為新臺幣一千元，然依修正前之刑罰法律即刑法第三
      十三條第五款規定之罰金最低額銀元一元計算，該罪之罰
      金刑最高為銀元三萬元，最低額為銀元一元，折算為新臺
      幣後，最高額為新臺幣九萬元，最低額僅為新臺幣三元，
      因此，比較上述修正前、後之刑罰法律，適用修正前之規
      定即修正前刑法第一百八十五條之三之服用酒類，不能安
      全駕駛動力交通工具而駕駛罪，對被告較為有利。
（二）刑法第四十一條第一項前段關於易科罰金之規定，新法修
      正為「犯最重本刑為五年以下有期徒刑以下之刑之罪，而
      受六個月以下有期徒刑或拘役之宣告者，得以新臺幣一千
      元、二千元或三千元折算一日，易科罰金」，惟依被告行
      為時之刑罰法律即修正前刑法第四十一條第一項前段：「
      犯最重本刑為五年以下有期徒刑以下之刑之罪，而受六個
      月以下有期徒刑或拘役之宣告，因身體、教育、職業、家
      庭之關係或其他正當事由，執行顯有困難者，得以一元以
      上三元以下折算一日，易科罰金」及修正前罰金罰鍰提高
      標準條例第二條關於「依刑法第四十一條易科罰金者，均
      就其原定數額提高為一百倍折算一日；法律所定罰金數額
      未依本條例提高倍數，或其處罰法條無罰金刑之規定者，
      亦同」等規定，易科罰金之折算標準最高為銀元三百元，
      最低為銀元一百元，換算為新臺幣後，最高額為新臺幣九
      百元，最低額為新臺幣三百元。比較修正前、後關於易科
      罰金折算標準之刑罰法律，適用修正前之規定即修正前刑
      法第四十一條第一項前段及修正前罰金罰鍰提高標準條例
      第二條規定，對被告較為有利。
（三）綜上法律修正前、後之比較，揆諸前揭說明及修正後刑法
      第二條第一項之「從舊從輕」原則，本件以適用修正前之
      相關刑罰法律，對被告較為有利，並應整體適用修正前刑
      法相關規定及罰金罰鍰提高標準條例第二條規定論處。
三、按刑法第一百八十五條之三所規定服用酒類，不能安全駕駛
    動力交通工具而駕駛者，應負刑事責任，揆其立法目的本在
    藉抽象危險犯之犯罪構成要件，以嚇阻酒後駕車者對道路交
    通安全之危害，而所謂不能安全駕駛之認定，並無一定之數
    值可供界定，而係由法院以一般社會通念之客觀標準，足生
    公共危險時即足；次按行為人飲酒後如其呼氣酒精濃度達於
    每公升零點五毫克時，即有反應較慢、感覺降低及影響駕駛
    之中毒症狀，業據行政院國軍退除役官兵輔導委員會臺北榮
    民總醫院八十八年八月五日（八八）北總內字第二六八六八
    號函示明確。本件被告為警查獲後，經警測試結果，其呼氣
    中所含酒精濃度高達每公升零點五七毫克，已如前述，是被
    告服用酒類後，顯然已達不能安全駕駛動力交通工具而仍然
    駕駛。核被告所為，係犯刑法第一百八十五條之三服用酒類
    不能安全駕駛動力交通工具而駕駛罪。爰審酌被告明知酒醉
    不得駕駛汽車上路，竟於服用酒類，呼氣酒精濃度高達每公
    升零點五七毫克，已不能安全駕駛後，猶貿然駕駛汽車上路
    ，然犯罪後坦承犯行，態度尚佳等一切情狀，量處如主文所
    示之刑，並諭知易科罰金之折算標準。
據上論斷，應依刑事訴訟法第二百七十三條之一第一項、第二百
九十九條第一項前段，刑法第二條第一項前段、修正前刑法第一
百八十五條之三、第四十一條第一項前段，修正前罰金罰鍰提高
標準條例第二條，現行法規所定貨幣單位折算新臺幣條例第二條
，判決如主文。
本案經檢察官陳清茂到庭執行職務
中    華    民    國  九十五  年    十    月  二十三  日
                    臺灣臺北地方法院交通法庭
                        法  官  雷淑雯
上正本證明與原本無異。
如不服本判決，應於判決送達後十日內向本院提出上訴狀（應抄
附繕本）。
中    華    民    國  九十五  年    十    月  二十三  日
                         書記官 陳弘文
附錄本案論罪科刑所適用法條全文：
刑法第一百八十五條之三
服用毒品、麻醉藥品、酒類或其他相類之物，不能安全駕駛動力
交通工具而駕駛者，處一年以下有期徒刑、拘役或三萬元以下罰
金。


司法院資訊處製作；財團法人民間司法改革基金會備份。
